【裁判字號】    89,交訴,192
【裁判日期】    900309
【裁判案由】    業務過失致死
【裁判全文】
臺灣臺中地方法院刑事判決                        八十九年度交訴字第一九二號
    公  訴  人  臺灣台中地方法院檢察署檢察官
    被      告  甲○○
右列被告因業務過失致死案件，經檢察官提起公訴（八十九年度偵字第一八八二０號
），本院判決如左：
   主  文
甲○○從事業務之人，因業務上之過失致人於死，處有期徒刑陸月，如易科罰金，以
參佰元折算壹日。緩刑參年。
   事  實
一、甲○○係王仁宗所經營設於台中縣沙鹿鎮○○路一八六巷四九號之中冠五金商行
    (下稱中冠商行)送貨員，平時須駕車載送貨物，係以從事駕駛為業務之人，於民
    國八十九年八月二十二日上午十時十五分許，駕駛車牌號碼ＫＣ─八四六０號自
    小貨車欲送貨至台中縣清水鎮某客戶處，沿台中縣沙鹿鎮○○路由東往西方向行
    駛，途經未劃分幹支線之福德路與星河路無號誌交岔路口直行時，本應減速慢行
    作隨時停車之準備，而依當時天侯晴天，日間自然光，路面柏油、乾燥、無缺陷
    、無障礙物、視距良好之情形下，並無不能注意之情事，詎竟疏未注意及此，未
    減速慢行至可以隨時停車之狀況而仍以時速約二、三十公里之速度行駛，適有未
    戴安全帽之蕭哲男騎乘車牌號碼ＮＮＺ─二二六號重型機車，沿台中縣沙鹿鎮○
    ○路由南往北方向行駛直行進入前開交岔路口時，亦疏未暫停讓右方甲○○所駕
    駛之自小貨車先行，致甲○○閃煞不及右側車頭撞上蕭哲男騎乘之重型機車右側
    ，蕭哲男因而摔倒頭部碰撞地面受傷送醫急救，延至同年九月二十七日晚間九時
    五十五分許，因心肺功能衰竭、頭部外傷合併顱腦損傷不治死亡。甲○○於肇事
    後，犯罪偵查機關未發覺前，主動向到場處理之警員張鍚銘、林孟松告知其為肇
    事之人，自首而接受裁判。
二、案經台中縣警察局清水分局報請臺灣臺中地方法院檢察署檢察官相驗後自動檢舉
    偵查起訴。
    理  由
一、訊據被告甲○○對於擔任中冠商行之送貨員，平時須駕車載送貨物，在右揭時地
    之送貨途中駕車與被害人蕭哲男發生車禍之事實，坦白承認，核與被害人之子乙
    ○○所述情節相符，並有道路交通事故調查報告表、病歷摘要、現場照片在卷可
    資佐證。而被害人確係因本件交通事故受傷致心肺功能衰竭、頭部外傷合併顱腦
    損傷不治死亡，業經臺灣臺中地方法院檢察署檢察官督同檢驗員相驗明確，製有
    勘驗筆錄、相驗屍體證明書及驗斷書在卷足憑。按汽車行經無號誌之交岔路口，
    應減速慢行，作隨時停車之準備；車輛行至未劃分幹支線之無號誌交岔路口，如
    同為直行車時，左方車應讓右方車先行；機器腳踏車駕駛人應戴安全帽，道路交
    通安全規則第九十三條第一項第四款、第一百零二條第一項第二款、第八十八條
    第五款分別定有明文。被告及被害人分別為領有駕駛執照之車輛駕駛人，前開交
    通規則為其等所應注意，而依肇事當時天侯晴天，日間自然光，路面柏油、乾燥
    、無缺陷、無障礙物、視距良好 (有右開道路交通調查報告表為證)之情形下，
    殊無不能注意之情事。而本件事故發生之台中縣沙鹿鎮○○路與星河路口，係未
    劃分幹支線之無號誌交岔路口，當時被害人及被告分屬左方車及右方車之事實，
    業據被告陳明，並經證人即至現場處理之警員林孟松於本院九十年二月二十三日
    審理時證述明確，復有前開道路交通調查報告表可查；又被害人於肇事當時係將
    安全帽懸掛機車上，並未戴於頭上之事實，除據被告供明外，並有安全帽懸掛於
    機車上之照片一幀在卷足稽。則被告行駛至無號誌交岔路口時，在無不能注意之
    情形下，自應減速慢行作隨時停車之準備，惟被告於本院九十年一月十七日訊問
    時供陳：伊當時時速約二、三十公里，伊在碰撞之前有看到被害人從左手邊出來
    ，就踩煞車，但已經來不及，伊所駕駛自小貨車之右前方即撞到被害人機車之右
    側，被害人就倒地等語，是依被告之上開供述，足見被告行駛至該無號誌交岔路
    口時，顯疏於減速慢行至可以隨時停車之狀況，而仍以時速約二、三十公里之速
    度前行，致剎車不及撞及被害人之機車，應堪認定，被告就本件事故之發生應有
    過失，且被害人因本件車禍死亡，與被告之過失行為間，並有相當之因果關係。
    至於被害人騎乘機車自應依規定戴安全帽；且行駛至該未劃分幹支線之無號誌交
    岔路口時，在無不能注意之情形下，亦應並暫停讓右方來車先行，惟被害人非但
    未戴安全帽，且未暫停讓右方被告所駕駛之自小貨車先行，致遭閃煞不及之被告
    所駕駛自小貨車撞及，因而頭部碰撞地面受傷造成心肺功能衰竭、頭部外傷合併
    顱腦損傷不治死亡，被害人就本件事故之發生，自亦有疏失之處，然未能因此解
    免被告刑責。因而事證明確，被告犯行堪以認定，應予依法論科。
二、被告為中冠商行之送貨員，平時須駕車載送貨物，乃從事駕駛業務之人，其在送
    貨途中因業務上駕駛之過失致肇車禍，使被害人死亡，核其所為，係犯刑法第二
    百七十六條第二項之業務過失致人於死罪。被告於肇事後，犯罪偵查機關未發覺
    前，主動向到場處理之警員張鍚銘、林孟松告知其為肇事之人，並坦承犯行接受
    裁判，業據證人張鍚銘於檢察官八十九年九月二十八日訊問時、林孟松於本院九
    十年二月二十三日審理時分別證述屬實，為對於未發覺之罪，自首而接受裁判，
    應依刑法第六十二條前段規定減輕其刑。被告已與被害人家屬達成民事和解，有
    台中縣沙鹿鎮調解委員會調解書一份在卷可考。爰審酌被告過失程度、被害人與
    有過失，被害人因本件車禍事故死亡所生之危害，被告肇事後旋即自首並坦承犯
    行，復已與被害人家屬達成民事和解，犯後態度良好等一切情狀，量處如主文所
    示之刑，以資懲儆。又刑法第四十一條業於九十年一月十日修正公布，而於同年
    一月十二日生效，依修正後之同法第四十一條第一項前段規定，本件被告所犯最
    重本刑為五年以下有期徒刑之罪，而受六月以下有期徒刑之宣告，乃屬得易科罰
    金之情形，此與修正前之刑法第四十一條相比較，修正後之新法較有利於被告，
    依刑法第二條第一項前段規定，應適用裁判時之法律，從而被告所處如主文所示
    之刑，並應諭知易科罰金之折算標準。末查被告未曾受有期徒刑以上刑之宣告，
    有台灣高等法院被告全國前案紀錄表及臺灣臺中地方法院檢察署刑案資料查註紀
    錄表在卷可稽，本次所犯係過失行為，惡性尚非重大，且又與被害人家屬達成民
    事和解，堪認具有悔意，被告經此判刑教訓，當知謹慎而無再犯之虞，被告所宣
    告之刑，以暫不執行為適當，爰併宣告緩刑三年，以勵自新。
據上論斷，應依刑事訴法第二百九十九條第一項前段，刑法第二條第一項前段、第二
百七十六條第二項、第六十二條前段、第七十四條第一款，修正後刑法第四十一條第
一項前段，罰金罰鍰提高標準條例第一條前段、第二條，判決如主文。
中      華      民      國    九十    年      三      月     九       日
                                臺灣臺中地方法院交通法庭
                                    法  官  劉長宜
右正本證明與原本無異。
如不服本判決，應於判決送達後十日內向本院提出上訴狀，上訴於臺灣高等法院臺中
分院( 須附繕本 )。
                                    書記官
中 華      民      國    九十    年      三      月     十二     日
刑法第二百七十六條
因過失致人於死者，處二年以下有期徒刑、拘役或二千元以下罰金。
從事業務之人，因業務上之過失犯前項之罪者，處五年以下有期徒刑或拘役，得併科
三千元以下罰金。


司法院資訊處製作；財團法人民間司法改革基金會備份。
